---
title: "Monitoring de la charge — football féminin d'élite"
subtitle: "Données ouvertes SoccerMon · contrôle qualité, charge interne, wellness"
author: "Julie Landrevie"
date: "`r format(Sys.Date(), '%d/%m/%Y')`"
output:
  html_document:
    toc: true
    toc_float: true
    theme: flatly
    self_contained: true
params:
  results: "../outputs/pipeline.rds"
---

```{r setup, include=FALSE}
knitr::opts_chunk$set(echo = FALSE, message = FALSE, warning = FALSE,
                      fig.width = 9, fig.height = 5.5, dpi = 120)
suppressPackageStartupMessages({ library(dplyr); library(tidyr); library(ggplot2); library(knitr) })
for (f in c("../R/00_config.R", "../R/04_figures.R")) source(f)
R <- readRDS(params$results)
CONFIG <- R$config
m <- R$metrics
pct <- function(x) scales::percent(x, accuracy = 1)
```

## Objectif

Construire un suivi de charge **fiable et lisible pour un staff** à partir de données
de monitoring quotidien : charge interne (sRPE), état de forme déclaré (wellness) et
déclarations de blessure. Le rapport suit l'ordre de travail d'un sport scientist :
d'abord vérifier la qualité de la donnée, ensuite seulement l'interpréter.

Données : **SoccerMon** (Midoglu et al., *Scientific Data*, 2024), deux équipes
féminines norvégiennes de première division, saisons 2020–2021, collectées avec
l'application PMSys.

## 1. Qualité des données

```{r}
kable(R$summary_qc, col.names = c("Indicateur", "Valeur"))
```

```{r fig.height=9}
fig_qc_completeness(R$completeness)
```

```{r}
zr <- R$zero_runs
```

**Constat principal : dans SoccerMon, un jour sans déclaration de charge vaut 0.**
Les fichiers couvrent tout le calendrier (y compris avant la reprise de la
saison), et la charge n'y est jamais « manquante » : un repos et un questionnaire
non rempli sont indiscernables. Conséquences pour l'analyse :

- la période de chaque joueuse est restreinte à sa **période active** (du premier
  au dernier jour avec une charge > 0) ;
- un jour est considéré comme **documenté** s'il a une charge > 0 ou un
  questionnaire wellness rempli ; les alertes ne sont émises que si au moins
  `r pct(CONFIG$min_coverage_chronic)` des 28 derniers jours sont documentés ;
- **`r sum(zr$runs_ge_min > 0)` joueuse(s)** présentent au moins une plage de
  14 jours consécutifs sans charge (absence, blessure, coupure ou
  non-déclaration : à confirmer avec le staff dans un contexte réel), détail dans
  `outputs/tables/qc_plages_sans_charge.csv` ;
- **`r nrow(R$out_of_range)` valeur(s) suspecte(s)** (hors bornes plausibles ou non
  numériques) sont écartées du calcul et listées dans
  `outputs/tables/qc_valeurs_suspectes.csv`.

```{r results='asis'}
if (!is.null(R$consistency) && nrow(R$consistency) > 0) {
  cs <- R$consistency
  cat(sprintf(paste0("**Vérification de cohérence.** L'ACWR fourni dans SoccerMon et l'ACWR ",
    "recalculé ici (moyennes glissantes 7 j / 28 j) sont comparés sur %s jours-joueuses : ",
    "corrélation %.2f, écart absolu moyen %.2f, %s des jours à moins de 0,1 d'écart. ",
    "Un écart important signale une différence de méthode (fenêtres, traitement des jours sans déclaration) ",
    "à documenter avant d'utiliser l'une ou l'autre version.\n"),
    format(cs$n, big.mark = " "), cs$correlation, cs$mean_abs_diff, pct(cs$share_within_0.1)))
}
```

## 2. Vue équipe

### État au dernier jour disponible

```{r}
last_state <- m |>
  group_by(player) |> filter(date == max(date[load_reported | !is.na(wellness_z)], na.rm = TRUE)) |>
  ungroup() |>
  transmute(Équipe = team, Joueuse = label, Date = format(date, "%d/%m/%Y"),
            `Charge 7 j (UA)` = round(weekly_load_calc),
            `ACWR (EWMA)` = round(acwr_ewma, 2),
            `Wellness (z)` = round(wellness_z, 1),
            `Points d'attention` = paste0(
              ifelse(flag_acwr_high, "⚠ hausse rapide ", ""),
              ifelse(flag_acwr_low,  "⚠ sous-charge ", ""),
              ifelse(flag_monotony,  "⚠ monotonie ", ""),
              ifelse(flag_wellness,  "⚠ wellness ", ""))) |>
  arrange(Équipe, desc(`Points d'attention` != ""), Joueuse)
kable(last_state, align = "lllrrrl")
```

### Charge hebdomadaire par joueuse

```{r fig.height=7, fig.width=11, results='asis'}
for (tm in sort(unique(R$weekly$team))) print(fig_team_weekly(R$weekly, tm))
```

### Fréquence des points d'attention

Les alertes sont conçues pour rester **traitables par un staff** :

- **contexte équipe** : une joueuse n'est signalée que si son ACWR sort de la zone
  alors que la médiane de son équipe y reste, avec un écart d'au moins
  `r CONFIG$team_margin` (une coupure ou une reprise collective n'est pas un
  signal individuel) ;
- **persistance** : une alerte de charge n'apparaît qu'au
  `r CONFIG$alert_persistence`^e^ jour consécutif hors zone ;
- **épisodes** : des jours d'alerte consécutifs forment un seul épisode.

```{r}
m |>
  filter(interpretable | !is.na(wellness_z)) |>
  group_by(Équipe = team) |>
  summarise(`Jours-joueuses analysés` = n(),
            `Épisodes / joueuse / an (médiane)` = {
              e <- tapply(episode_start, player, sum); d <- tapply(date, player, length)
              round(median(e / (d / 365)), 1) },
            `Hausse rapide (ACWR > 1,5)` = pct(mean(flag_acwr_high)),
            `Sous-charge (ACWR < 0,8)` = pct(mean(flag_acwr_low)),
            `Monotonie > 2` = pct(mean(flag_monotony)),
            `Wellness < −1,5 σ` = pct(mean(flag_wellness))) |>
  kable()
```

## 3. Vue joueuse

Exemple sur la joueuse la mieux renseignée de chaque équipe. Toute joueuse peut
être affichée avec `fig_player_load(metrics, "<identifiant>")`.

```{r fig.height=6.5, results='asis'}
for (pl in R$example_players) {
  cat("\n\n### Joueuse ", player_label(m, pl), "\n\n")
  print(fig_player_load(m, pl))
  print(fig_player_wellness(m, pl, R$injuries))
}
```

## 4. Charge externe (GPS)

```{r results='asis'}
has_gps <- "total_km" %in% names(m)
if (!has_gps) cat("_Données GPS non intégrées : lancer `Rscript run_gps.R <dossier GPS>` puis relancer le pipeline._\n")
```

```{r eval=has_gps}
if (!is.null(R$gps_qc)) kable(R$gps_qc, col.names = c("Contrôle qualité GPS", "Valeur"))
```

```{r eval=has_gps}
m |>
  filter(!is.na(total_km)) |>
  group_by(Équipe = team) |>
  summarise(`Jours avec GPS` = n(),
            `Distance (km)` = round(median(total_km), 1),
            `Course > 16 km/h (m)` = round(median(hsr_m)),
            `Sprint > 20 km/h (m)` = round(median(sprint_m)),
            `Accélérations > 2 m/s²` = round(median(n_acc)),
            `Vitesse max (km/h)` = round(median(vmax_kmh), 1)) |>
  kable(caption = "Valeurs médianes par jour d'entraînement ou de match", align = "lrrrrrr")
```

```{r eval=has_gps, fig.height=5}
fig_internal_external(m)
```

```{r eval=has_gps, results='asis'}
if (has_gps) {
  r <- m |> filter(load > 0, !is.na(total_km), total_km > 0) |> group_by(team) |>
    summarise(r = cor(load, total_km), .groups = "drop")
  cat(sprintf(paste0("La charge perçue (sRPE) et la distance parcourue sont corrélées ",
                     "(r = %s selon l'équipe) mais loin d'être identiques : à distance égale, une séance peut ",
                     "être ressentie très différemment. C'est l'intérêt de suivre les deux : la charge externe ",
                     "dit ce que la joueuse a fait, la charge interne comment elle l'a vécu.\n"),
              paste(sprintf("%.2f", r$r), collapse = " et ")))
}
```

```{r eval=has_gps, fig.height=6, results='asis'}
for (pl in R$example_players) { p <- fig_player_gps(m, pl); if (!is.null(p)) print(p) }
```

## 5. Piste de recherche appliquée

**Question.** Les jours qui précèdent une blessure déclarée se distinguent-ils par
une évolution de la charge (ACWR) ou de l'état de forme déclaré (wellness) par
rapport à la référence propre de chaque joueuse ?

```{r fig.height=4.5, results='asis'}
p <- fig_injury_profile(R$inj_win)
if (is.null(p)) cat("_Aucune déclaration de blessure trouvée dans les données chargées._") else print(p)
```

**Limites à garder en tête**

- Les blessures sont **auto-déclarées** (douleur mineure ou majeure), sans diagnostic
  médical : il s'agit de plaintes, pas forcément de blessures avec arrêt.
- Pas de groupe témoin dans ce graphique : un profil descriptif ne permet aucune
  conclusion causale. Étape suivante : comparer à des fenêtres de 21 jours sans
  blessure (modèle mixte avec effet aléatoire joueuse).
- L'ACWR est discuté dans la littérature (couplage aigu/chronique, instabilité des
  ratios) : il sert ici de repère de progressivité, pas d'outil de prédiction.
- Charge externe : distances et vitesses issues du GPS (10 Hz). La fréquence
  cardiaque enregistrée n'est pas exploitable (ceinture cardio absente lors de la
  plupart des séances).

## Méthode

| Indicateur | Calcul | Référence |
|---|---|---|
| sRPE / charge du jour | RPE (1–10) × durée (min), cumulée par jour | Foster et al., 2001 |
| Charge aiguë / chronique | moyennes glissantes 7 j / 28 j ; EWMA 7 j / 28 j | Williams et al., 2017 |
| ACWR | aiguë / chronique (versions glissante et EWMA) | Gabbett, 2016 ; Impellizzeri et al., 2020 |
| Monotonie, strain | moyenne / écart-type sur 7 j ; charge hebdo × monotonie | Foster, 1998 |
| Wellness | z-score de chaque item vs 28 jours précédents de la joueuse, moyenne des items | approche individuelle |

Code source et paramètres : `R/00_config.R` (tous les seuils y sont modifiables).
